【裁判字號】    99,聲,726
【裁判日期】    990310
【裁判案由】    準抗告
【裁判全文】
臺灣桃園地方法院刑事裁定               99年度聲字第726號
聲  請  人  甲○○
即  被  告
指定辯護人  本院公設辯護人陳瑞明
上列聲請人因違反毒品危害防制條例案件（本院99年度訴字第17
7 號），對於本院民國99年2 月26日受命法官所為之羈押處分不
服，聲請撤銷羈押，本院裁定如下：
    主  文
聲請駁回。
    理  由
一、原處分意旨略以：被告甲○○前經本院受命法官訊問後，雖
    僅承認有起訴書附表九之犯行，然被告關於起訴書附表八之
    犯行有證人黃俊欽之證詞、通聯譯文在卷可憑，且警方並在
    被告住處查獲海洛因、安非他命、夾鏈袋、手機等物可佐，
    被告犯罪嫌疑重大，其在與上開證人黃俊欽交互詰問前，仍
    有串供之虞，被告所犯均為重罪，且犯行多達6 件，其面對
    刑責顯有逃亡之虞，爰依刑事訴訟法第101 條第1 項第1 、
    2 、3 款規定，自民國99年2 月26日起執行羈押在案。
二、聲請意旨略以：聲請人係於黃俊欽等人訊問後始接受法院訊
    問，是法院應已就證人之相關事項訊問完畢，聲請人並無與
    黃俊欽或其他證人有串證之虞，且聲請人有正當工作及收入
    ，家中尚有妹妹須照顧，並無逃亡之虞，為此具狀請求撤銷
    原處分並予以具保停止羈押云云。
三、按對於審判長、受命法官、受託法官或檢察官所為羈押之處
    分有不服者，受處分人得聲請其所屬法院撤銷或變更之，刑
    事訴訟法第416 條第1 項第1 款定有明文。又所屬法院認為
    抗告不合法律上之程式或法律上不應准許，或其抗告權已經
    喪失者，應以裁定駁回之。但其不合法律上之程式可補正者
    ，應定期間先命補正；準抗告亦有準用，同法第411 條、第
    416 條第4 項亦分別定有明文。再按得為撤銷或變更之聲請
    而誤為抗告者，視為已有聲請，同法第418 條第2 項後段復
    有明文。茲因本件羈押既係由受命法官於案件繫屬於法院時
    訊問後所為，屬受命法官所為之羈押處分，又聲請人雖具狀
    誤為抗告，惟依上開規定，仍應視為已有撤銷或變更原處分
    之聲請，故依前述規定，自應由該處分所屬法院即本院受理
    之，先予敘明。
四、次按羈押被告之目的，在於確保訴訟程序之進行、證據之存
    在及真實、及刑罰（保安處分）之執行，被告有無羈押之必
    要，法院自得就具體個案情節予以斟酌決定，如就客觀情事
    觀察，法院許可羈押之裁定在目的與手段間之衡量並無明顯
    違反比例原則情形，即無違法或不當可言。是以被告所涉犯
    罪事實既尚在調查中，於本案情節未臻明瞭前，認有保全將
    來之追訴、審判程序進行之必要，因認有羈押之必要性。刑
    事被告經訊問後，認為犯罪嫌疑重大，有羈押之必要時，得
    為羈押，為刑事訴訟法第101 條所明定。而所謂必要與否，
    自應按照訴訟進行程度，及其他一切情事，由法院斟酌認定
    （最高法院46年台抗字第6 號判例意旨參照）。又司法院釋
    字第665 號解釋謂：「刑事訴訟法第101 條第1項 第3 款規
    定，於被告犯該第3 款規定之罪，犯罪嫌疑重大，且有相當
    理由認為有逃亡、湮滅、偽造、變造證據或勾串共犯或證人
    之虞，非予羈押，顯難進行追訴、審判或執行者，得羈押之
    。於此範圍內，該條款規定符合憲法第23條之比例原則，與
    憲法第8 條保障人民身體自由及第16條保障人民訴訟權之意
    旨，尚無牴觸。」將該第3 款以犯重罪作為羈押原因之規定
    ，限縮在併存「有相當理由，認為有逃亡、湮滅、偽造、變
    造證據或勾串共犯或證人之虞」等原因時，始得執行羈押。
    故抗告人縱符合上揭第3 款之羈押事由，仍須斟酌是否有相
    當理由，認有逃亡、湮滅、偽造、變造證據或勾串共犯或證
    人之虞時，始得羈押。上揭所稱「相當理由」，與同條項第
    1 款、第2 款法文內之「有事實足認有……之虞」尚屬有間
    ，其條件當較寬鬆。良以重罪常伴有逃亡、滅證之高度可能
    ，係趨吉避凶、脫免刑責、不甘受罰之基本人性，倘一般正
    常之人，依其合理判斷，可認為該犯重罪嫌疑重大之人具有
    逃亡或滅證之相當或然率存在，即已該當「相當理由」之認
    定標準，不以達到充分可信或確定程度為必要。再其認定，
    固不得憑空臆測，但不以絕對客觀之具體事實為限，若有某
    些跡象或情況作為基礎，即無不可。至相關之事實或跡象、
    情況，鑑於此非屬實體審判之核心事項，自以自由證明為已
    足，並不排斥傳聞證據，斯不待言（最高法院98年度台抗字
    第690 號裁定意旨參照）。
五、經查：聲請人即被告所涉如起訴書附表九之販賣第二級毒品
    予范誠育共4 次等犯行，業據其於99年2 月26日法院審理時
    坦認不諱，核與證人范誠育證述之情節相符，並有通訊監察
    譯文及第二級毒品安非他命6 包扣案可佐，已堪認被告涉犯
    販賣第二級毒品安非他命之犯罪嫌疑確屬重大。至聲請人雖
    矢口否認有起訴書附表八之販賣第一級毒品犯行，惟證人黃
    俊欽於99年2 月8 日偵訊時對其有於起訴書附表八所示之時
    、地，與被告以行動電話聯絡後，向被告購買第一級毒品海
    洛因共2 次等情證述詳確在卷，復有相關行動電話通訊監察
    譯文附卷可資佐證，此外，復經警在聲請人位於桃園縣平鎮
    市○○路215 巷51弄2 之2 號住處查獲第一級毒品海洛因、
    夾鏈袋、行動電話等物足參，被告此所涉販賣第一級毒品海
    洛因之犯罪嫌疑亦屬重大。被告犯罪嫌疑重大，且所犯均係
    最輕本刑為5 年以上有期徒刑之罪，符合刑事訴訟法第101
    條第1 項第3 款之規定，衡諸被告仍否認犯販賣第一級毒品
    犯行，被告逃匿以規避審判程序進行及刑罰執行之可能性甚
    高，抑且，被告既否認該部犯行，在本院尚未進行準備程序
    及審理程序詰問證人前，自有相當理由足認被告有勾串證人
    之虞，基此，若命被告具保、責付或限制住居等侵害較小之
    手段，均不足以確保審判或執行程序之順利進行，審酌比例
    原則及必要性原則，認原羈押原因均仍存在，聲請人亦查無
    刑事訴訟法第11 4條所列之各款情形，所請撤銷羈押，尚難
    准許，應予駁回。
六、據上論斷，應依刑事訴訟法第416 條第4 項、第412 條，裁
    定如主文。
中    華    民    國    99    年    3     月    10    日
                  刑事第八庭    審判長法  官  林惠霞
                                      法  官  呂綺珍
                                      法  官  葉藍鸚
以上正本證明與原本無異。
不得抗告。
                                      書記官  冒佩妤
中    華    民    國    99    年    3     月    10    日

司法院資訊處製作；財團法人民間司法改革基金會備份。
